【裁判字號】    98,交抗,1985
【裁判日期】    980825
【裁判案由】    違反道路交通管理處罰條例
【裁判全文】
臺灣高等法院交通事件裁定            98年度交抗字第1985號
  抗  告  人
  即受處分人  甲○○
上列抗告人因違反道路交通管理處罰條例案件，不服臺灣士林地
方法院，中華民國98年7月15日所為裁定（98年度交聲字第776號
），提起抗告，本院裁定如下：
    主  文
抗告駁回。
    理  由
一、抗告意旨略以：抗告人於民國（下同）98年4月22日9時52分
    許，雖有將車牌號碼6622－DB號之自用小客車，停放於臺北
    市松山區○○○路4巷25弄公有路邊與八德路2段437巷8弄15
    號交界處，惟並非如舉發通知單上所載之八德路 2段437巷6
    巷13號週邊，且該路段亦無13號門牌；又抗告人所停放之處
    所禁止停車紅線施工標線劃設不良，已無法立即清楚辨識，
    而按禁止臨時停車線，須以十公分寬之紅色實線劃設於道路
    緣石正面或頂面，無緣石之道路則繪於路面上，距路面邊緣
    以三十公分為度，本件現場禁止臨時停車線毀損無法清楚辨
    識，已不符合道路交通標誌標線號誌設置規則第 169條之規
    定，若仍責令抗告人須自負其責，實屬不公且屬過於嚴苛，
    為此依法提起抗告，請求撤銷原裁定云云。
二、按紅實線設於路側，用以禁止臨時停車；又汽車駕駛人在禁
    止臨時停車處所停車，處新臺幣（下同）600 元以上1,200
    元以下罰鍰，道路交通標誌標線號誌設置規則第149 條第1
    項第1 款第5 目及道路交通管理處罰條例第56條第1 項第1
    款分別定有明文。
三、查抗告人即受處分人甲○○於98年4月22日9時52分許，駕駛
    車牌號碼6622－DB號自用小客車，在臺北市○○區○○路二
    段周邊劃設有禁止臨時停車之紅色標線路段違規停車，經臺
    北市停車管理工程處（下稱舉發機關）發覺後，以抗告人有
    於禁止臨時停車處所停車之違規行為，逕行拍照舉發，嗣抗
    告人於應到案日期前到案說明，經原處分機關函請舉發機關
    調查結果，仍認抗告人有上開違規行為，而掣單舉發等情，
    此據抗告人自承在卷，並有卷附現場採證照片、臺北市政府
    交通局北市交停字第 1AD722826號舉發違反道路交通管理事
    件通知單、臺北市停車管理工程處 98年5月13日北市停管字
    第09833086400號函及臺北市交通事件裁決所裁22-1AD72282
    6 號違反道路交通管理事件裁決書等附卷可參，而依現場採
    證彩色照片所示（見原審卷第15頁），抗告人所停放之道路
    路面及緣石處劃設有清楚之禁止臨時停車之紅色實線標線，
    其上紅線標示雖有些許砂石覆蓋，惟仍均可明顯認知該路段
    係劃設紅線之路段，並無難以辨識或有誤認為係屬私人自設
    之情狀，該路段自屬禁止臨時停車之處所，抗告人空言指摘
    該處紅色實線標識不明，自難憑採，其違規於禁止臨時停車
    處所停車之行為，堪以認定。至本件原舉發單位舉發通知單
    上之違規地點雖記載為「八德路2段437巷6弄13號週邊」，
    與抗告人所稱之「八德路 2段437巷8弄15號週邊」不符，惟
    按行政處分具有重大明顯之瑕疵者，無效，行政程序法第11
    1條第7款定有明文。而所謂行政處分無效，係指行政處分具
    有一定之瑕疵而自始確定不發生效力之謂。至於行政處分無
    效之原因，我國行政程序法仿德國立法例，採取所謂「明顯
    重大理論」，亦即行政處分如有明顯而重大之瑕疵時，即構
    成無效。而此係考量行政處分為國家意志力之表現，與私人
    之法律行為略有不同，違法行政處分不應如民事之法律行為
    一律歸為無效，而認原則上有效，僅在重大明顯瑕疵之情形
    下，認定其為無效。此一行政法理論為了維護法安定性，國
    家本身所具有的公益性以及國家權威，傾向於減縮無效行政
    處分的範圍，使違法行政處分不致如違法的私法行為一般，
    罹於無效，而行政程序法第 111條乃將明顯重大瑕疵理論加
    以法定化。又依大法官會議釋字第 499號解釋意旨，所謂「
    明顯」，係指事實不待調查即可認定；而所謂「重大」，則
    指瑕疵之存在已喪失其程序之正當性之謂也。是如行政處分
    之瑕疵倘未達到重大、明顯之程度，一般人對其違法性的存
    在與否猶存懷疑，則基於維持法安定性之必要，則不令該處
    分無效。而交通警察製單舉發違反道路交通管理處罰條例所
    列之違規事實，係公務員基於職務上權力，依法就特定之具
    體事件所為具公法上效果之單方行政行為，本質上自屬行政
    處分。因而交通警察製單舉發異議人交通違規之行為是否無
    效，自應參酌上開「明顯重大瑕疵理論」而為判斷。查本件
    屬依科學儀器取得證據證明其行為違規之逕行舉發案件，並
    經員警在舉發違反道路交通管理事件通知單上載明「應到案
    日期、違規地點、違規時間、違規事實、逕行舉發」等情，
    此有前述舉發通知單在卷足憑，雖該舉發通知單上之違規地
    點記載為「八德路 2段437巷6弄13號週邊」，與抗告人所稱
    之「八德路 2段437巷8弄15號週邊」不符，惟本件舉發單位
    業已檢附系爭車輛違規停車路段之照片，而抗告人亦不否認
    該違規事實，則此違規時間、地點自屬清楚、明瞭，並無不
    明之處，揆諸前開說明，原舉發機關縱有將「15號」誤載為
    「13號」，亦未達重大瑕疵而使該處分自始無效，況此部分
    已經原處分機關更正為「八德路 2段」，有裁決書可參，是
    並不影響本件舉發事實之認定，附此敘明。原處分機關因而
    就抗告人上述違規於禁止臨時停車標線之處所停車之行為，
    依上開法條規定，裁處罰鍰新台幣 900元，並無不當，原審
    因而認抗告人之聲明異議為無理由，而予以駁回，經核亦無
    不合，抗告人之抗告意旨猶執陳詞指摘原審裁定不當，尚難
    認有理由，應予駁回。
四、據上論結，應依道路交通案件處理辦法第26條，刑事訴訟法
    第412條，裁定如主文。
中    華    民    國    98    年    8     月    25    日
                  刑事第十五庭  審判長法  官  吳昭瑩
                                      法  官  李釱任
                                      法  官  張傳栗
以上正本證明與原本無異。
不得再抗告。
                                      書記官  吳玉華
中    華    民    國    98    年    8     月    26    日


司法院資訊處製作；財團法人民間司法改革基金會備份。
